臺灣高雄地方法院民事裁定　　　　　100年度消債聲字第153號
聲　請　人　許秀慧
代　理　人　陳建誌律師
債　權　人　國泰世華商業銀行股份有限公司
法定代理人　汪國華
債　權　人　花旗(台灣)商業銀行股份有限公司
法定代理人　管國霖
債　權　人　台灣新光商業銀行股份有限公司
法定代理人　李增昌
訴訟代理人　蔡鴻儒
債　權　人　遠東國際商業銀行股份有限公司
法定代理人　洪信德
債　權　人　台新國際商業銀行股份有限公司
法定代理人　蔡榮棟
債　權　人　安泰商業銀行股份有限公司
法定代理人　齊百邁
債　權　人　中國信託商業銀行股份有限公司
法定代理人　辜濂松
債　權　人　永豐商業銀行股份有限公司
法定代理人　邱正雄
訴訟代理人　王光民
債　權　人　美國運通信用卡公司
法定代理人　李健偉
上列當事人因消費者債務清理事件，聲請免責，本院裁定如下：
    主  文
聲請人許秀慧不免責。
    理  由
一、按「法院為終止或終結清算程序之裁定確定後，除別有規定
    外，應以裁定免除債務人之債務」、「債務人有下列各款情
    形之一者，法院應為不免責之裁定，但債務人證明經普通債
    權人全體同意者，不在此限：一、於七年內曾依破產法或本
    條例規定受免責；二、隱匿、毀損應屬清算財團之財產，或
    為其他不利於債權人之處分；三、捏造債務或承認不真實之
    債務；四、因浪費、賭博或其他投機行為，致財產顯然減少
    或負擔過重之債務，而生開始清算之原因；五、於清算聲請
    前一年內，已有清算之原因，而隱瞞其事實，使他人與之為
    交易致生損害；六、明知已有清算原因之事實，非基於本人
    之義務，而以特別利於債權人中之一人或數人為目的，提供
    擔保或消滅債務；七、隱匿、毀棄、偽造或變造帳簿或其他
    會計文件之全部或一部，致其財產之狀況不真確；八、故意
    於財產及收入狀況說明書為不實之記載，或有其他故意違反
    本條例所定義務之行為」，消費者債務清理條例第132 條、
    第134 條分別定有明文。又消費者債務清理制度並非在使債
    務人恣意消費所造成之債務，轉嫁予債權人負擔，債務人免
    責制度，應在鼓勵勤勞誠實之債務人，而非縱容債務人奢侈
    浪費，倘債務人於聲請清算前之相當期間內，利用信用金融
    之機會，恣意為非屬通常生活所需之鉅額消費或作奢侈性、
    浪費性之消費，而不在意日後履行返還之能力，反而算計消
    費者債務清理條例中之免責制度，濫用清算程序以規避其應
    負擔之償還責任，自與消費者債務清理條例之立法本旨有違
    。
二、經查：
（一）聲請人即債務人聲請消費者債務清理事件，本院前審酌聲
      請人所提更生方案之還款金額佔債權總額17.79 ％（債權
      總額新臺幣5,396,197 元、每月還款新臺幣10,000元），
      惟若以債務人於民國97年至今每月平均收入新臺幣（下同
      ）24,712元，扣除家庭開銷（包括膳食、交通、醫療、教
      育、瓦斯、水電、扶養費）聲請人每月可清償之金額應可
      大幅提高，是其所提更生條件，還款成數實屬過低，實難
      認其條件係屬公允，經通知聲請人到院後亦陳稱無法提高
      每月清償金額，而以本院99年度消債清字第168 號裁定自
      民國99年9 月7 日下午5 時起開始清算程序，而本院執行
      處就屬於清算財團之財產21,605元製作分配表，記載各債
      權人分配之順位、比例及方法，並公告且送達於各債權人
      及聲請人，前經本院以99年度司執消債清字第154 號裁定
      終止清算程序，有前開裁定在卷可稽。
（二）本件清算程序終止後，經函詢各債權人是否同意聲請人為
      免責，債權人國泰世華商業銀行股份有限公司（下稱國泰
      世華銀行）、中國信託商業銀行股份有限公司（下稱中國
      信託銀行）、台新國際商業銀行股份有限公司（下稱台新
      銀行）、花旗（台灣）商業銀行股份有限公司（下稱花旗
      銀行）、遠東國際商業銀行股份有限公司（下稱遠東銀行
      ）、臺灣新光商業銀行股份有限公司（下稱新光銀行）、
      永豐商業銀行股份有限公司（下稱永豐銀行）、台灣美國
      運通國際股份有限公司（下稱美國運通銀行）、安泰商業
      銀行股份有限公司（下稱安泰銀行）均表示不同意聲請人
      免責，此有各該公司之函件在卷可稽（見本院卷），所持
      理由均以聲請人應否為免責，自繫於其是否不具前開消費
      者債務清理條例第134 條第4 款之所定情形而定。
（三）聲請人之債務總額為5,396,197 元，依遠東銀行、永豐銀
      行、安泰銀行、花旗銀行、台新銀行所提供聲請人之預借
      及消費明細，聲請人前分別於90年8 月、91年5 、12月、
      92年2 、4 、9 、10月與93年3 月份向遠東銀行申請代償
      渠於他銀行之信用卡欠款共計784,736 元，又於93年2 月
      曾向永豐銀行申請代償遠東銀行信用卡帳款20萬元，復於
      同年4 月向安泰銀行申請代償其積欠花旗銀行、美國運通
      銀行、訴外人澳商澳盛商業銀行股份有限公司、新光銀行
      、遠東銀行、台新銀行、中國信託銀行之款項共計100 萬
      元，足見聲請人至遲於93年3 、4 月間即已陷入經濟困境
      ，惟其竟又於93年4 月至94年9 月間以遠東銀行、永豐銀
      行、花旗銀行、台新銀行之信用卡於美商西北航空、漢神
      名店百貨、遠東百貨、漢來大飯店、長榮航空、金銀島購
      物中心、東森購物百貨、東森得意購、新光三越百貨、太
      平洋崇光百貨、統一星巴克、錢櫃、黎京珠寶、豐祥珠寶
      、喜麗美容、藏美美容、雅登銀樓等地、刷卡消費數百元
      至2 萬餘元不等之物品，多次為奢侈消費，並於同期間仍
      有多筆預借現金之紀錄，此均有上開銀行之刷卡消費明細
      附卷可按（見本院卷），足徵聲請人於清償能力不足之情
      形下，猶未撙節開銷，據實控制支出，避免不必要之花費
      以降低負債，則其恣意花費任令債務增加至難以負擔，終
      致不能清償，自堪認係因奢侈、浪費之行為而導致負擔過
      重之債務。
（四）消費者債務清理條例並非逕將債務人恣意消費所造成之債
      務，任意轉嫁予債權人負擔，債務人免責制度目的係在鼓
      勵勤勞誠實之債務人，並非縱容債務人奢侈消費，倘債務
      人於聲請清算前之相當時間內，不當利用信用金融之機會
      ，恣意從事非屬通常生活所需之鉅額或奢侈性、浪費性之
      消費，全然未慮及個人日後履行返還債務之能力，反而希
      冀利用本條例中所定免責制度，濫用清算程序藉以規避償
      還責任，自與本條例立法本旨有違。由聲請人至遲於93年
      3 、4 月間起，即陷於支付困難之經濟困境下，猶不知節
      制，而續以信用卡多次於非日常生活必要之消費場所，進
      行非生活不可或缺之消費情形以觀，堪認聲請人確有浪費
      情事，且由其後無法清償，且前開所為消費金額均非少之
      事實，亦足認聲請人確有上開浪費情事致積欠過重之債務
      。
三、綜上所述，本院認聲請人有首引法條第4 款之事實，復未經
    普通債權人全體同意免責，則依上開說明，本件聲請人不得
    免責，爰裁定如主文。
中    華    民    國  100     年    11    月    22    日
                  高雄簡易庭  法  官    朱世璋
上為正本係照原本作成。
如不服本裁定，應於裁定送達後10日內，以書狀向本院提出抗告
，並繳納抗告費新臺幣1千元。
中    華    民    國   100    年    11    月    22    日
                              書記官    林芊蕙